【裁判字號】    90,台上,5453
【裁判日期】    900906
【裁判案由】    偽造有價證券
【裁判全文】
最高法院刑事判決                                九十年度台上字第五四五三號
    上  訴  人  台灣高等法院檢察署檢察官
    被      告  甲○○
右上訴人因被告偽造有價證券案件，不服台灣高等法院中華民國八十八年五月二十八
日第二審判決（八十八年度上訴字第一三二五號，起訴案號：台灣台北地方法院檢察
署八十七年度偵字第一一七五八號），提起上訴，本院判決如左：
    主  文
上訴駁回。
    理  由
按刑事訴訟法第三百七十七條規定：上訴於第三審法院，非以判決違背法令為理由，
不得為之。是提起第三審上訴，應以原判決違背法令為理由，係屬法定要件。且必須
依據卷內資料為具體之指摘，並足據以辨認原判決已具備違背法令之形式，始屬相當
。本件原判決以公訴意旨指告訴人黃士欣與林灥源合夥於民國八十一年三月十日向祭
祀公業謝于同購買彰化縣和美鎮六筆土地，由林某簽發十紙支票付部分之價款，分配
與謝于同祭祀公業指定之派下員，嗣該公業與佃農發生租佃糾紛，上揭土地經佃農申
請法院假處分無法轉移，於八十五年九月九日下午三時三十分許，在台中縣豐原市信
用合作社總經理室，經前揭祭祀公業派下員與林灥源及黃士欣協商，由林某在前開支
票上蓋章塗銷發票期日，約定租佃糾紛處理完結後，再由林某補開發票日才能使用，
被告甲○○代其甥即公業派下員謝宗穎領有其中第一四二四六八號面額新台幣五百三
十萬元之支票一紙，因有急用，乃意圖供行使之用，擅將該支票期日之月份偽填「９
」字，再轉交施素雲行使，經施女提示，遭到退票，案經黃士欣提起告訴。因認被告
觸犯刑法第二百零一條第一項偽造有價證券罪嫌云云。經審理結果，認為被告之犯罪
不能證明，因而維持第一審諭知被告無罪之判決，駁回檢察官在第二審之上訴。已依
據卷內資料詳予說明。從形式上觀察，原判決並無違背法令情形存在。檢察官上訴意
旨略稱(一)、台灣台中地方法院八十六年度促字第二七九九號支付命令記載之債務人為
豐欣建設股份有限公司，並非林灥源，林灥源既非支付命令記載之債務人，如何對上
開支付命令聲明異議？究林灥源係未能及時聲明異議，抑或根本無法聲明異議，與本
件案情有相當關聯，而此一證據又非不易調查或不能調查，原審置而不問，自有刑事
訴訟法第三百七十九條第十款之違法。(二)、告訴人與林灥源向祭祀公業謝于同所購買
之土地，其中彰化縣和美鎮○○段九七三地號土地業經法院查封在案，無法過戶，有
相關事證可查。原判決所認「徵之系爭土地早已過戶在告訴人弟弟名下，且又已將土
地賣掉，告訴人所稱在土地糾紛解決前暫不許使用系爭支票一情，已值存疑」，亦屬
誤認事實。(三)、本件主要關鍵在被告是否有權在前開支票上填寫日期，證人林灥源在
偵查中已否認有授權情事，原審於判決書推論林灥源有授權被告填寫發票月份，其證
據認定之標準何在？原審又以審理時證人林灥源經傳均不到庭應訊，推定告訴人之指
訴有所保留云云，顯違自由心證原則，違背證據法則。(四)、本件證人謝茂盛與謝憲治
二人，與被告之利害關係一致，其等所證述填寫之月份既有三種版本，彼此互不相符
，證言難免有迴護偏頗之處，原判決竟予採信，顯有違背證據法則云云。惟按證據之
憑信力如何，事實審法院依自由心證之原則，本有斟酌取捨之權，苟其取捨，不違背
經驗法則或論理法則，不得任意指為違法，而據為適法之第三審上訴理由。原判決已
就查無任何積極證據足認被告涉犯偽造有價證券，其犯罪不能證明，於判決理由內詳
予說明。上訴意旨就原審根據證據判決無罪所為論斷，究竟違背如何之證據法則，並
未依據卷內資料為具體之指摘，徒憑己見，就原判決已說明事項或屬原審採證認事職
權之適法行使，任意指摘採證違背證據法則，且仍為單純事實之爭執，難謂為適法之
第三審上訴理由。再按刑事訴訟法第三百七十九條第十款所稱應調查之證據，係指與
待證事實有重要關係，在客觀上認為應行調查者而言。卷查台灣台中地方法院八十六
年度促字第二七九九號支付命令所記載之債務人為豐欣建設股份有限公司，但林灥源
為該公司之法定代理人，而該公司及林灥源均未對該支付命令聲明異議為確定事實，
雖原判決僅記載林灥源未對該支付命令異議而告確定，稍嫌簡略，但仍不影響事實之
認定。上訴意旨任意指摘原審未究明林灥源係未能及時聲明異議，抑或根本無法聲明
異議，有職權調查未盡之違法云云，殊非適法之第三審上訴理由。又原判決綜合各種
證據，推論林灥源有授權被告在前開支票上填寫日期，查無證據證明被告有偽造有價
證券之犯行，而為被告無罪之諭知，雖原判決誤認系爭土地其中一筆即彰化縣和美鎮
○○段九七三地號土地業已移轉登記完畢，但此項誤認，尚於本件判決主旨並無影響
，依刑事訴訟法第三百八十條之規定，不得為上訴第三審之理由。其上訴違背法律上
之程式，應予駁回。
據上論結，應依刑事訴訟法第三百九十五條前段，判決如主文。
中      華      民      國     九十     年      九      月      六      日
                              最高法院刑事第三庭
                                  審判長法官  陳  錫  奎
                                        法官  洪  清  江
                                        法官  李  伯  道
                                        法官  呂  丹  玉
                                        法官  洪  佳  濱
      右正本證明與原本無異
                                              書  記  官
中      華      民      國     九十     年      九      月     十二     日


司法院資訊處製作；財團法人民間司法改革基金會備份。
